臺灣臺北地方法院刑事判決　　　　　　 100年度交易字第45號
公　訴　人　臺灣臺北地方法院檢察署檢察官
被　　　告　洪分
輔　佐　人
即被告之女　洪麗美
上列被告因過失傷害案件，經檢察官提起公訴（99年度偵字第23
831號），本院判決如下：
    主  文
洪分因過失傷害人，處拘役伍拾日，如易科罰金，以新臺幣壹仟
元折算壹日。
    事  實
一、洪分於民國99年8月14日下午3時許幫鄰居運送桌椅，駕駛車
    牌號碼BE-5319號自用小貨車，沿臺北市○○區○○路1段西
    往東方向行駛，行至木柵路1段與378巷丁字交岔路口處，擬
    迴車改沿辛亥路返回其位於和平東路住處，其本應注意汽車
    迴車前應暫停並顯示左轉燈光，看清無來往車輛，始得迴轉
    。而依當時情形，時值日間，天雨路面溼滑，無障礙物，視
    距尚稱良好，客觀上並無不能注意之情事，竟疏未注意，未
    依規定暫停看清有無來往人車，即貿然自外側車道逕行迴轉
    ，適有趙蕙萍騎乘車牌號碼8HJ-666號重型機車，沿木柵路1
    段東往西方向直行至上開丁字交岔路口，見洪分所駕駛之車
    輛突然迴轉而來，為避免追撞立即採取緊急踩煞閃避措施，
    致其因煞車過疾而重心不穩，人車摔倒在地，因而受有右側
    鎖骨骨折之傷害。洪分肇事後，於未被有偵查犯罪職權之機
    關或公務員發覺前，留在現場向據報到場處理之臺北市政府
    警察局文山第一分局警員坦承為肇事者而自首接受裁判。
二、案經洪分自首、趙蕙萍訴由臺灣臺北地方法院檢察署檢察官
    偵查起訴。
    理  由
壹、證據能力事項：
    按被告以外之人於審判外之陳述，雖不符前4條之規定，而
    經當事人於審判程序同意做為證據，法院審酌該言詞陳述或
    書面陳述作成時之情況，認為適當者，亦得為證據。當事人
    、代理人或辯護人於法院調查證據時，知有第159條第1項不
    得為證據之情形，而未於言詞辯論終結前聲明異議者，視為
    有前項之同意，為刑事訴訟法第159條之5所明定。本判決下
    列所引用之其餘證據資料，均經依法踐行調查證據程序，當
    事人於本院言詞辯論終結前亦未聲明異議，本院審酌證據資
    料製作時之情況，均無違法不當及證明力明顯過低之瑕疵，
    亦查無依法應排除其證據能力之情形，認以之作為證據應屬
    適當，皆有證據能力。
貳、認定本件犯罪事實所依憑之證據及理由:
一、訊據被告洪分固坦承於前揭時、地，駕駛上開自用小貨車迴
    轉，以及告訴人自對向直行而來時因煞車滑倒而受有上述傷
    害等情不諱，惟矢口否認有何過失傷害之犯行，並辯稱:我
    是在木柵路1段346號附近的廟前迴轉，是過紅綠燈迴轉，且
    我只轉一半，看到告訴人騎車過來就停下來，是告訴人自己
    摔倒受傷的云云。惟查:
  (一)被告於前揭時、地，駕駛上開自用小貨車迴轉，以及告訴人
    自對向直行而來時因煞車滑倒而受有上述傷害等情，為被告
    所不爭執，並據證人趙蕙萍於偵查及本院審理時結證在案，
    且有現場圖、現場照片、臺北市立聯合醫院萬芳院區出具之
    乙種診斷證明書在卷可稽（參偵卷第11-15頁）。
  (二)關於本件車禍事故之經過，證人即告訴人趙蕙萍於本院審理
    時結證稱:我從秀明路直行到木柵路1段由東向西，我行駛在
    外側車道，我與被告的車頭約距1、2台機車的距離處，被告
    在木柵路1段322號，從他所行駛方向的外側車道突然迴轉，
    我為了要閃避他，就緊急煞車，我就在322號前滑倒，機車
    往右側倒下，我倒在地上，被告的車子停在我正前方，我倒
    下後爬不起來，被告有下車來扶我，我的右手舉不起來，被
    告就一直叫我把手舉起來看看，我的手非常痛舉不起來，被
    告就把我的機車牽起來牽到旁邊，問我要不要叫救護車，我
    在旁邊看手，手一直很痛舉不起來，後來救護車就來了，到
    萬芳醫院急診等語在案，並當庭在現場照片上標繪出其最後
    機車停止位置為救護車旁。惟被告則執上詞置辯。其二人對
    於被告進行迴轉之位置及二車最後停止位置，所述迥不相同
    。經查:
  (1)本件被告所駕駛小貨車及告訴人所騎乘之機車最後停止位置
    、告訴人之倒地位置，因被告在警方到場處理前，未依規定
    先行定位，即將肇事之相關車輛移動至路側，致使警方無法
    據以製作事故後之車輛現場位置圖。茲告訴人及被告各執一
    詞，在無任何相關現場跡證之情況下，自難徒憑雙方各執一
    詞之說法據以判斷。惟依證人趙蕙萍當庭所繪製之其機車最
    後停止位置為99年8月14日警方至現場所拍攝之照片中救護
    車旁（本院卷第18頁上幅照片）。而依前揭現場照片所示，
    當時救護車停止位置與對向之機車停等區位置相當，佐以警
    方所繪製之現場示意圖，證人趙蕙萍機車倒地位置和木柵路
    1段與378巷丁字交岔路口處極為接近，但與警方所繪製之現
    場圖所標示之木柵路1段322號則尚有相當距離，是證人趙蕙
    萍於本院審理時所述:我在322號前滑倒云云，與其在現場照
    片所繪製之倒地位置略有出入。本院審酌被告於偵查中陳稱
    :告訴人的車子是比較靠近路邊，兩邊都是車牌（指公車站
    牌），很多人在等公車等語（參偵卷第27頁），而現場二側
    路邊的公車站牌約分別設在前揭照片中救護車及機車停等區
    ○路邊。參之證人趙蕙萍於警詢及偵查中均未曾明確提及其
    當日所騎乘之機車滑倒處之門牌號碼，且審酌救護車係為救
    護受傷人員，救護人員將車停在受傷人員附近亦較合於常情
    。因此，本院認為證人趙蕙萍在現場照片上所繪出之機車及
    人員倒地位置應與事實較為相符，而可採信。至於其於作證
    時所述:在322號前滑倒云云，應係出於錯誤記憶，不足憑採
    。
  (2)被告於本院審理時供稱:我是從346號附近的『路側』駛出後
    迴轉等語，互核與證人即告訴人趙蕙萍於本院審理時所述:
    被告是從『外側車道』迴轉相吻合。被告所自述之迴車位置
    ，與告訴人倒地之位置確實極為接近。依此推之，被告在迴
    轉時，告訴人應已騎車自對向駛來，且已進入前揭丁字交岔
    路口。而按汽車迴車前，應暫停並顯示左轉燈光，看清無來
    往車輛，並注意行人通過，始得迴轉，道路交通安全規則第
    106條第1項第5款定有明文。本件肇事當時時值日間，雖天
    雨道路溼滑，但無障礙物，視距尚稱良好，有當日所拍攝之
    現場照片1張可證（參本院卷第18頁上幅照片），客觀上並
    無不能注意之情事，被告疏未注意告訴人已自對向駛來並進
    入路口，而仍在前揭丁字交岔路口處貿然逕自外側車道迴轉
    ，致告訴人為閃避追撞緊急踩煞失控而倒地受傷，其就本件
    車禍事故之發生，自有過失，且與告訴人上開傷害結果有相
    當因果關係。
  (3)至於公訴人論告意旨雖認被告另有道路交通安全規則第106
    條第1項第2款在劃有分向限制線之處所違規迴車之過失云云
    ，惟被告堅稱是在過紅綠燈後，在交岔路口處迴車等語。經
    查，證人趙蕙萍於偵查中固曾陳稱:被告是在雙黃線處迴車
    等語（參偵卷第27頁），但其於本院審理時對檢察官所詢:
    「被告迴轉時，他是在路口迴轉，還是繞過雙黃線迴轉?」
    ，證人趙蕙萍先係答稱:「詳細情形我不知道。」，後又稱:
    「我是倒在救護車的位置，應該是在雙黃線迴轉。」等語，
    前後所述已非全然一致。本院審酌證人趙蕙萍自承機車倒地
    後曾滑行，且其於偵查中亦指稱:我還沒騎到『路中間』，
    看到被告迴轉等語（參偵卷第27頁），及於本院審理時證述
    :
    被告迴轉時，與其所騎乘之機車只有約1、2台機車之距離等
    語（參本院卷第34頁背面）。佐以警方所製作之現場示意圖
    ，本件木柵路1段322號距離告訴人最後機車倒地處，尚有相
    當之距離，而被告所指迴車處之丁字交岔路口之路幅甚寬，
    中間除有木柵路1段378巷及木柵路2段2巷外，二巷之間尚有
    建築物及空地，若綜合證人趙蕙萍於偵查中及本院審理時之
    前開證詞，證人是在尚未到達交岔路口中央處即見到被告迴
    轉，加計1、2台機車（約3-4公尺）之車身距離，不能排除
    被告迴轉之地點已在丁字交岔路口處，而非木柵路1段322號
    前。既不能排除被告是在交岔路口處迴轉，基於罪疑有利被
    告之原則，自難徒以證人趙蕙萍前揭不一致之陳述，遽認被
    告另有在劃有分向限制線處所違規迴車之過失。
  (三)綜合上述，本件被告迴車前未依規定暫停看清有無來往人車
    ，即貿然自外側車道逕行迴轉，致告訴人因而受傷之過失傷
    害犯行，事證明確，洵堪認定，應依法論科。
二、核被告所為，係犯刑法第284條第1項之過失傷害罪。被告於
    肇事後留在現場，報案人或勤務中心轉來資料並未報明肇事
    人姓名，處理人員前往傷者就醫之醫院處理時，肇事人在場
    ，並當場承認為肇事人等情，有員警所製作之道路交通事故
    肇事人自首情形紀錄表1紙附卷可證（參本院卷第15頁），
    是警察接獲報案時，顯然不知何人為肇事者，甚為灼然，則
    被告已合於刑法第62條前段之自首要件，依法減輕其刑。爰
    審酌本件車禍事故之發生，其肇事之原因在於被告貿然迴車
    所致，告訴人受有右側鎖骨骨折之傷害，被告車禍發生後迄
    未賠償告訴人之損害，以及其智識程度、品行等一切情狀，
    量處如主文所示之刑，並諭知易科罰金之折算標準。
據上論斷，應依刑事訴訟法第284條之1、第299條第1項前段，刑
法第284條第1項前段、第62條前段、第41條第1項前段，刑法施
行法第1條之1，判決如主文。
本件經檢察官劉俊良到庭執行職務。
中    華    民    國   100    年    3     月    18    日
                 刑事第二十庭   法  官  李桂英
以上正本證明與原本無異。
如不服本判決應於收受送達後10日內向本院提出上訴書狀，並應
敘述具體理由；其未敘述上訴理由者，應於上訴期間屆滿後20日
內向本院補提理由書（均須按他造當事人之人數附繕本）「切勿
逕送上級法院」。告訴人或被害人如對於本判決不服者，應具備
理由請求檢察官上訴，其上訴期間之計算係以檢察官收受判決正
本之日期為準。
                                書記官  黃勤涵
中    華    民    國   100    年    3     月    18    日
附論本案論罪科刑法條：
中華民國刑法第284條
（過失傷害罪）
因過失傷害人者，處 6 月以下有期徒刑、拘役或 5 百元以下罰
金，致重傷者，處 1 年以下有期徒刑、拘役或 5 百元以下罰金
。
從事業務之人，因業務上之過失傷害人者，處 1 年以下有期徒
刑、拘役或 1 千元以下罰金，致重傷者，處 3 年以下有期徒刑
、拘役或 2 千元以下罰金。